臺灣高雄地方法院交通事件裁定　　　　99年度交聲字第3192號
原處分機關　高雄市政府交通局
異　議　人
即受處分人　呂國輝
上列異議人因違反道路交通管理處罰條例案件，對於高雄市政府
交通局民國99年11月17日所為之處分（原處分案號：高市交裁字
第32-B00000000號）聲明異議，本院裁定如下：
    主  文
原處分撤銷。
呂國輝不罰。
    理  由
一、異議意旨略以：異議人即受處分人呂國輝於民國99年6 月20
    日凌晨1 時許，因騎乘車牌號碼093-EBM 號普通重型機車與
    友人所騎乘之5 、6 台機車共同出遊，行經高雄市○○路路
    段，固與友人有搶黃燈等違規行為發生，惟斯時車速非快，
    並無與其他車輛競駛情形，惟原處分機關竟以異議人於上揭
    時地有二輛以上汽車共同在道路上競駛情形為由，而依道路
    交通管理處罰條例相關規定，裁處罰鍰新臺幣（下同）3 萬
    元、吊銷駕照並應參加道路交通安全講習等處分，該處分裁
    罰所依據之事由，顯與事實不符，故依法聲明異議，請求撤
    銷原處分等語。
二、按「二輛以上之汽車共同違反第1 項規定，或在道路上競駛
    、競技者，處汽車駕駛人新臺幣3 萬元以上9 萬元以下罰鍰
    ，並當場禁止其駕駛及吊銷其駕駛執照。」道路交通管理處
    罰條例第43條第3 項前段定有明文，所謂「競駛」，應指有
    相互超越追逐、競賽比快之情形而言（臺灣高等法院93年度
    交抗字第453 號裁定參照），至該條文第1 項第1 款所謂「
    在道路上以其他危險方式駕車」，則不僅限蛇行或其他條文
    列舉之違規情形，蓋危險駕駛行為之態樣層出不窮，法律條
    文不能一一明文規定，自應依具體情形認定之；又由上開規
    定可知，二車以上在道路上競駛、競技之行為，雖屬道路交
    通管理處罰條例第43條第3 項所列舉違規行為態樣之一，惟
    該條項復同時將二車以上共同違反該條第1 項各款所示之行
    為，併列為處罰行為態樣，顯見該條項所列各種違規行為，
    自屬獨立不同之處罰態樣，當應個別判斷，經查：
(一)、原處分機關以異議人於99年6 月20日凌晨1 時27分許騎乘車
    號093-EBM 號重型機車，與其友人所騎乘之機車共計6 部，
    於行經高雄市○○路路段時，經原舉發機關即高雄市政府警
    察局新興分局（下稱原舉發機關）執勤員警以異議人騎乘機
    車行經上開路段併排競駛、連續闖越路口紅燈號誌等個別違
    規行為，認業已構成「二輛以上汽車共同在道路上競駛」之
    違規情事為由，予以錄影蒐證後掣單舉發（舉發單單號：B0
    0000000 號），並由原處分機關依道路交通管理處罰條例第
    43條第3 項、第5 項規定裁處罰鍰3 萬元、吊銷駕駛執照、
    施以道安講習之處分等情，有卷附高雄市政府警察局新興分
    局100 年1 月20日查處情形說明函附舉發單、錄影蒐證翻拍
    照片4 張及交通部公路總局高雄區○○○○○道路交通管理
    事件裁決書等件可按。
(二)、異議人於上揭時間與友人所騎乘共計6 部機車，於行經高雄
    市○○路段沿線時，確有連續闖越路口紅、黃燈號誌等個別
    違規行為發生一節，業據異議人於本院調查期日中所不爭執
    ，且有上開卷附錄影蒐證翻拍照片4 張可憑，又經本院依職
    權當庭勘驗原舉發機關現場蒐證錄影光碟後，蒐證錄影時間
    共計為2 分35秒，蒐證期間內則有下列情形發生：蒐證錄
    影時間0 分0 秒至0 分32秒間：異議人所騎乘車號093-EBM
    號機車與友人所騎乘之車號N3D-573 號、583-ETH 號機車依
    序呈一直線先後行駛於高雄市○○路路段，後方車牌583-ET
    H 號機車騎士行駛在自立路機車道上，車牌N3D-573 號機車
    騎士則於該路段快車道上騎至前方車牌093-EBM 號機車之左
    側快車道上（但行車速度仍應屬正常），車牌N3D-573 號、
    093-EBM 號2 部機車隨即於該路段併排行駛佔據快車道，行
    車速度尚屬正常，車牌N3D-573 號、093-EB M號2 部機車騎
    士於行駛間尚有交談情形發生，嗣於行經自立路、遼寧路路
    口時，該路口燈號為閃黃燈，車牌N3D-573 號、093-EBM 號
    機車騎士均未減速仍併排通過該路口，並行駛至前方車牌69
    1-BFR 號機車之左側，車牌N3D-573 號、093-EBM 號、691-
    BFR 號3 部機車隨即佔據該路段快、慢車道併排行駛，期間
    車牌691-BFR 號機車騎士尚轉頭與車牌N3D-573 號機車騎士
    進行交談。0 分33秒至1 分16秒間：車牌093-EBM 號、N3
    D-573 號與691-BFR 號機車騎士併排行駛行經自立路、九如
    路路口時，該路口號誌燈號為紅燈，車牌093-EBM 號、N3D-
    5 73號與691-BFR 號機車騎士及尾隨在後之另2 部ZLC-315
    號、710-ETJ 號機車騎士共同闖越該路口紅燈後右轉九如路
    異議人與友人所騎繼續行駛乘共計約7 部機車（車號分別為
    ：063-EEB 號、908-EUM 號、771-EVA 號、YA5-201 號、90
    2-BKD 號、519-GED 號，另部機車車牌無法辨識），共同沿
    高雄市○○路路段慢車道併排行駛，期間尚有跨越快、慢車
    道併排行駛之情形發生。1 分17秒至2 分14秒間：車牌ZL
    C-315 號、710-ETJ 號、093- EBM號、N3D-573 號、691- B
    FR號、583-ETH 號共計6 部機車形成之車隊共同闖越九如路
    、中華路路口之紅燈號誌，闖越紅燈後，車隊繼續沿九如路
    由東往西方行駛，並佔用快車道（警方聲音：佔用快車道，
    時速50），車隊在快慢車道間併排行駛，車牌093-EBM 、N3
    D-573 、691-BFR 在前方快、慢車道間併排行駛。2 分15
    秒至2 分35秒間：（警方聲音：691-BFR 排氣管翹得非常高
    ），車隊繼續行駛上九如大橋，車牌ZL C-315號、710-ETJ
    號機車超越警方車輛，此時車隊成員發現警方偵防車遂開始
    在九如大橋上加速逃逸（警方聲音：要跑了，他們叫691-BF
    R 騎士快跑，691-BF R騎士知道了，所以快戴安全帽），有
    卷附勘驗筆錄可稽（見本院卷第17頁），是由上開勘驗蒐證
    錄影內容結果可知，異議人與友人於上揭時地共同騎乘機車
    行經九如路路段時，期間固確有併排騎乘、跨越行駛於快車
    慢道、闖越紅黃燈等違規情形發生，惟於錄影蒐證期間內，
    異議人與友人所騎乘之機車大多均呈現併排行駛狀態，且以
    正常車速行駛，車速非快，未見有何互相超越追逐、競賽比
    快之情，此由警方於上開錄影蒐證期間稱「車速50」一節，
    亦可推知，是以，原處分機關未及審酌上情，逕依舉發內容
    ，認異議人上開併排騎乘、跨越行駛於快車慢道、闖越紅佔
    黃燈等違規情形，構成道路交通管理處罰條例第43條第3 項
    前段所規定「二輛以上汽車共同在道路上競駛」之違規行為
    ，自有未恰，堪認異議人辯稱其當時並無競駛行為等語，應
    可憑取。
三、綜上所述，本件異議人以上開情詞置辯，並非不可採信，亦
    有前開事證可佐，則依本件所存之證據，尚無從遽認異議人
    有原處分機關所認之違規行為，原處分機關未予詳察，對於
    異議人逕予上開裁罰，即有未合。異議人聲明異議，經核為
    有理由，應由本院將原處分撤銷，另為不罰之裁定，以資救
    濟；至於異議人於前開時、地騎乘機車過程中，雖有併排騎
    乘、跨越行駛於快車慢道、闖越紅黃燈等違規行為發生，然
    因該等違規行為，與異議人本件遭舉發、處分之「二輛以上
    汽車共同在道路上競駛」之交通違規行為，二者不法內涵難
    謂相同，本院尚無從以二者屬同一行為，逕依道路交通管理
    處罰條例第45條、第53條等相關規定對受處分人為裁罰，而
    應由原處分機關另為適法之處理，附此敘明。
四、據上論斷，應依道路交通事件處理辦法第19條前段，裁定如
    主文。
中    華    民    國     100   年    3    月    31    日
                      交通法庭      法  官  鄭子文
以上正本證明與原本無異。
如不服本裁定，應於收受送達後5 日內向本院提出抗告狀。
中    華    民    國     100   年    3    月    31    日
                                    書記官  王立山